【裁判字號】    90,訴,662
【裁判日期】    900511
【裁判案由】    妨害自由
【裁判全文】
臺灣高雄地方法院刑事判決                            九十年度訴字第六六二號
    公  訴  人  臺灣高雄地方法院檢察署檢察官
    被      告  乙○○
    選任辯護人  蘇明道
右列被告因妨害自由案件，經檢察官提起公訴（八十九年度偵字第二五０三七號），
本院判決如左：
    主  文
乙○○無罪。
    理  由
一、公訴意旨略以：被告乙○○與甲○○有財務糾紛，遂於民國八十九年十月十五日
    凌晨三時許，夥同其他三名不詳姓名男子，由被告駕駛車號Ｎ六—一三六八號自
    小客車，前往高雄縣鳥松鄉○○村○○路十一號甲○○住處，趁甲○○上班之際
    ，共同基於剝奪他人行動自由之意思，強行將甲○○拉入車內，使甲○○坐在後
    座二名不詳姓名男子中間，以非法之方法剝奪甲○○行動自由，並將甲○○載往
    高雄縣鳥松鄉仁美國小前，表示今日一定要對財務問題有所交代，且命甲○○簽
    發新台幣（下同）一百萬元本票，否則不讓甲○○回去，甲○○乃佯稱當日十五
    時許會前往被告公司處理，被告始讓甲○○離去，因認被告涉犯刑法第三百零二
    條第一項妨害自由罪嫌。
二、按犯罪事實應依證據認定之，無證據不得推定其犯罪事實，刑事訴訟法第一百五
    十四條定有明文。又認定不利於被告之事實，須依積極證據，苟積極證據不足為
    不利於被告事實之認定時，即應為有利於被告之認定，更不必有何有利之證據。
    另刑事訴訟法上所謂認定犯罪事實之證據，係指足以認定被告確有犯罪行為之積
    極證據而言，該項證據自須適合於被告犯罪事實之認定，始得採為斷罪資料（最
    高法院三十年上字第八一六號判例、最高法院二十九年上字第三一０五號判例參
    照）。又告訴人之指訴，本以使被告受刑事訴追或處罰為目的，故其陳述是否與
    事實相符，自應調查其他證據，以資審認，苟其所為攻擊之詞，尚有瑕疵，則在
    此瑕疵未予究明以前，即不能遽採為斷罪之基礎，亦有最高法院六十九年台上字
    第一五三一號判例可參。
三、公訴人認被告乙○○涉犯刑法第三百零二條第一項妨害自由罪嫌，無非係以證人
    甲○○之指訴為其論罪依據。訊據被告乙○○堅決否認有何妨害自由犯行，辯稱
    ：當時係為債務問題而請甲○○上車談，並未強拉甲○○上車，且未強迫甲○○
    簽發本票等語。經查：甲○○因與蔣哲卿有生意往來，而將發票人為志頂企業社
    、票號0000000、0000000、0000000、面額均為新台幣（
    下同）五十萬元之支票交付蔣哲卿，蔣哲卿因積欠被告原料費，遂將上開支票轉
    交予被告之情，業據被告之供述在卷，核與證人甲○○於本院審理中證稱其與其
    弟林志正均與蔣哲卿有生意往來，均以其弟之支票支付貨款，上開支票為其簽發
    等語明確，並有支票影本二紙附卷可稽，足認被告係因蔣哲卿之交付而持有上開
    支票，進而與甲○○產生票款債務問題；又被告於甲○○上車將車駛離後，隨即
    表明係為商談前開支票債務問題，且曾表示要請甲○○吃早餐，途中並未拿出本
    票叫甲○○簽發，且經甲○○要求當天下午再談後，即將車駛回原地讓甲○○下
    車之情，為證人甲○○於本院審理時證述：上車後，被告向其稱係欲商討支票債
    務問題，並曾表示要請吃早餐，但其並未回答，車開約五分鐘後停在路邊，被告
    等要其為支票之事簽發本票，然並未拿出本票，後因其要求下午再談，被告乃將
    其載回原地等語屬實，如被告係出於剝奪甲○○行動自由之意思而拉甲○○上車
    ，為何於甲○○上車後尚表示要請甲○○吃早餐，且於被告要求下午再談後，並
    未拿出本票讓甲○○簽發，即將甲○○載回原地？從而堪認被告係為商討上開支
    票債務問題，而開車前往甲○○住處搭載甲○○，況參以證人甲○○證稱：強拉
    其上車之人身高與其差不多，體型則較其瘦小，沒帶凶器亦未說話，即用兩隻手
    強拉其左手上車，其曾掙脫但仍被拉住，惟並未呼救等語在卷，則衡之強拉者體
    型較甲○○瘦小，且係以兩手拉甲○○左手，甲○○欲掙脫拉扯應非難事，且甲
    ○○於遭人拉扯時並未呼救，實與一般人突遭不詳人士拉扯，均會出於本能呼救
    之情有違，益足徵甲○○係於知悉被告前往等候之動機後始行上車，並非於全然
    不知情之情況下遭人強拉上車，從而上車商討債務問題是否全然違背甲○○之本
    意，實非無疑。綜上，被告係為商討支票債務問題而叫甲○○上車，主觀上並非
    出於剝奪他人行動自由之意思，而上車商談債務問題，亦不違反甲○○之本意，
    是被告之行為尚與刑法第三百零二條第一項之構成要件不符，而不得以該罪相繩
    。此外，本院復查無其他積極證據足資審認被告有何公訴人所指之妨害自由犯行
    ，揆之前揭法條及判例意旨，依法自應為被告無罪之諭知。
據上論斷，應依刑事訴訟法第三百零一條第一項，判決如主文。
中      華      民      國      九十      年      五      月    十一    日
                                  臺灣高雄地方法院刑事第一庭
                                          法  官  黃  悅  璇
右正本證明與原本無異。
如不服本判決，應於判決送達後十日內，向本院提出上訴狀。
                                          書記官  沈      蘊
中     華    民     國      九十      年      五      月      十四      日


司法院資訊處製作；財團法人民間司法改革基金會備份。
